【裁判字號】    92,訴,810
【裁判日期】    920912
【裁判案由】    強盜
【裁判全文】
臺灣彰化地方法院刑事判決                          九十二年度訴字第八一號
    公  訴  人  臺灣彰化地方法院檢察署檢察官
    被      告  乙○○
右列被告因搶奪案件，經檢察官提起公訴（九十二年度偵字第三０四三號），本院判
決如左：
        主  文
乙○○意圖為自己不法之所有，而搶奪他人之動產，處有期徒刑捌月，緩刑年，緩
刑期內付保護管束。
        事  實
一、乙○○於民國九十二年三月十八日下午九時三十五分許，騎乘車牌號碼ＹＨＵ─
    三二六號重型機車，沿彰化縣鹿港鎮○○路○段四五五巷（起訴書誤載為彰化縣
    鹿港鎮海埔里海埔巷八十四號附近之產業道路）往海尾巷口方向行駛，途經海尾
    巷口前，因車速過快，不慎與同向、由甲○○騎乘之機車發生碰撞，致甲○○跌
    落路旁之排水溝（寬約一點四公尺、深約一點五公尺，當時水溝內水之高度約至
    一般人之膝蓋處）內，使甲○○因而受有左大腿擦裂傷之傷害（所涉過失傷害罪
    嫌，未據告訴），乙○○因見甲○○跌落水溝，乃騎乘機車折返，並走至水溝旁
    伸手欲拉起甲○○，然因站立不穩亦不慎跌入水溝並撲向甲○○，甲○○因此誤
    認乙○○意圖不軌，遂出口猛咬乙○○之右手大拇指，致乙○○上開右手大拇指
    流血受傷，乙○○因此甚感氣憤，乃臨時興起搶奪甲○○所有、揹在肩上之黑色
    背包之為自己不法所有之意圖，乘甲○○不備之際，施以不法腕力，徒手行搶甲
    ○○前開揹在肩上之前開黑色皮包一只【內有皮夾二個、現金約新臺幣（下同）
    七、八百元、筆記本一本、化粧包一個、身分證、健保卡、駕駛執照、行車執照
    、提款卡及信用卡等物】得逞，旋即騎乘機車離去。嗣因甲○○拾得乙○○遺留
    在上開水溝內之行動電話一支，於九十二年三月十八日下午十一時三十分許向警
    方報案並提供上開行動電話一支與警方扣案追查，乃為警循線查獲，並在乙○○
    位於彰化縣鹿港鎮興化里興化巷三四號住處起出前開甲○○所有之黑色背包一個
    、皮夾二個、四百元、筆記本一本、化粧包一個，復於乙○○上址住處後方水溝
    起獲甲○○所有之富邦銀行信用卡一張（前開物品已由警方發還與甲○○）；至
    甲○○所有之其餘物品，則已遭乙○○丟棄而未能尋獲。
二、案經彰化縣警察局鹿港分局報請臺灣彰化地方法院檢察署檢察官偵查起訴。
        理  由
一、訊據被告乙○○坦認有乘被害人甲○○不備之際，行搶被害人甲○○所有前開背
    包等情不諱，又被害人甲○○於本院審理時到庭陳稱：我沒有看到被告伸出腳來
    踢我的機車，我在警、偵訊時說被告有用腳踢我的機車，這只是我的感覺，被告
    當時的車速很快，被撞之後，我摔下水溝，被告往前又騎了約五、六十公尺左右
    才折回來，被告有伸手要拉我，我拒絕，之後被告跳下水溝，不知為何往我這裏
    撲了過來，我往後跌下，雙方的手乃互相拉扯，拉扯之間，我因為害怕才咬傷被
    告的大拇指，在跌倒與被告互為拉扯時，被告並未有伸手拿取背包之行為，後來
    因為被告的手指被咬後會痛，被告才趁我來不及防備的時候，在瞬間伸手將背包
    搶走等語，是依被害人上開所述，被告於撞倒被害人騎乘之機車後，並未立即強
    取被害人之背包，且在水溝內雙方因跌倒而互相拉扯時，被告亦未有乘勢伸手強
    取被害人背包之行為，堪認被告於本院審理時供稱：因伊車速過快，乃不慎擦撞
    被害人的機車，並非故意踢倒被害人的機車，當時確無強盜之意，是後來被害人
    咬伊，伊很生氣，才會乘被害人來不及防備的時候，拿取被害人的背包等語，並
    非虛妄，堪以採信；被告所為應係刑法上之搶奪犯行，公訴人認被告涉有刑法上
    之普通強盜罪嫌，容有誤會，惟起訴書犯罪事實欄所載之基本事實相同，本院自
    得變更起訴法條予以裁判，附此敘明。此外，復有診斷書、贓物認領保管單、行
    動電話使用人資料、現場草圖、臺灣彰化地方法院檢察署檢察官九十二年五月六
    日勘驗筆錄各一份及照片十九幀在卷可稽，並有被告遺留在案發現場之行動電話
    一支扣案可佐，本件事證明確，被告犯行洵堪認定。
二、核被告所為，係犯刑法第三百二十五條第一項之普通搶奪罪。公訴人認被告係犯
    刑法第三百二十八條第一項之普通強盜罪，容有未洽，已詳述如前，且因起訴書
    所載之基本事實相同，應予變更法條。爰審酌被告之素行、犯罪之動機、目的、
    手段、所得財物之價值、所生危害及犯罪後之態度等一切情狀，量處如主文所示
    之刑，以示懲儆。又被告前未曾受有期徒刑以上刑之宣告，有臺灣彰化地方法院
    檢察署刑案資料查註紀錄表及臺灣高等法院被告全國前案紀錄表各一件在卷可稽
    ，被告經此科刑教訓，當知警惕而無再犯之虞，本院認所宣告之刑，以暫不執行
    為適當，爰併諭知緩刑三年，以勵自新；且本院認被告之年紀尚輕，為免其因一
    時觀念之偏差而犯罪，應由觀護人以專業知識輔導其品德，希其改過遷善，爰併
    宣告緩刑期內付保護管束。
三、扣案被告所有之行動電話一支，並非被告供犯本罪所用之物，爰不予宣告沒收之
    ，併此敘明。
據上論斷，應依刑事訴訟法第二百九十九條第一項前段、第三百條，刑法三百二十五
條第一項、第七十四條第一款、第九十三條第一項，判決如主文。
本案經檢察官江孟芝到庭執行職務
中      華      民      國    九十二    年      九      月     十二     日
                                臺灣彰化地方法院刑事第三庭
                                  法      官  李  雅  俐
右正本證明與原本無異。
如不服本判決，應於判決送達後十日內，向本院提出上訴狀（須附繕本）。
告訴人或被害人對於判決如有不服具備理由請求檢察官上訴者，其上訴期間之計算係
以檢察官收受判決正本之日期為準。
                                  法院書記官  陳  秀  娟
中      華      民      國    九十二    年      九      月     十九  日
附錄論罪科刑法條：
刑法第三百二十五條第一項：
意圖為自己或第三人不法之所有，而搶奪他人之動產者，處六月以上五年以下有期徒
刑。


司法院資訊處製作；財團法人民間司法改革基金會備份。
